【裁判字號】    99,易,1314
【裁判日期】    991221
【裁判案由】    違反毒品危害防制條例
【裁判全文】
臺灣臺南地方法院刑事判決              99年度易字第1314號
公  訴  人  臺灣臺南地方法院檢察署檢察官
被      告  陳彥錞
上列被告因違反毒品危害防制條例案件，經檢察官提起公訴（99
年度毒偵字第916號、第1014號），本院判決如下：
    主  文
陳彥錞施用第二級毒品，處有期徒刑參月，如易科罰金，以新臺
幣壹仟元折算壹日；又施用第二級毒品，處有期徒刑參月，如易
科罰金，以新臺幣壹仟元折算壹日。應執行有期徒刑伍月，如易
科罰金，以新臺幣壹仟元折算壹日。
    事  實
一、陳彥錞前因施用毒品案件，經臺灣臺南地方法院以98年度毒
    聲字第68號裁定送觀察勒戒後，於民國98年6月4日因無繼續
    施用傾向而執行完畢出所。詎陳彥錞猶不知悔改，於上開觀
    察勒戒執行完畢釋放後5年內，竟基於施用第二級毒品之各
    別犯意，(一)於99年3月22日凌晨1時採尿時間往前回溯4日內
    之某時點，在不詳地點，以不詳方式，施用第二級毒品甲基
    安非他命及MDMA1次，嗣於99年3月22日凌晨1時許，因係毒
    品列管人口，為警在高雄市○○路與文武街口前攔檢盤查，
    經其同意採集尿液送驗後，呈甲基安非他命及MDMA陽性反應
    。(二)於99年5月4日下午5時許，在臺南市○○路公園廁所內
    ，以燒烤吸食煙霧之方式，施用第二級毒品甲基安非他命1
    次，復於99年5月6日上午5時25分許，為警在臺南市○○○
    街72巷20號前攔檢盤查，並經其同意採集其尿液送驗後，呈
    安非他命類（安非他命及甲基安非他命）陽性反應，而悉上
    情。
二、案經高雄市政府警察局保安警察大隊移送臺灣高雄地方法院
    檢察署呈請臺灣高等法院檢察署檢察長令轉臺灣臺南地方法
    院檢察署及臺南市警察局第二分局報告臺灣臺南地方法院檢
    察署檢察官偵查起訴。
    理  由
壹、程序方面：
  一、按被告以外之人於審判外之言詞或書面陳述，除法律有規
      定者外，不得為證據，刑事訴訟法第159條第1項定有明文
      ；而審判長、受命法官或檢察官得就鑑定事項有特別知識
      經驗或經政府機關委任有鑑定職務者，選任為鑑定人，或
      囑託醫院、學校或其他相當之機關、團體為鑑定，或審查
      他人之鑑定，刑事訴訟法第198條及第208條明揭此旨。本
      件卷附之高雄市立凱旋醫院99年8月13日高市凱醫驗字第
      13636號濫用藥物成品檢驗鑑定書1紙（見99年度毒偵字第
      916號偵查卷頁31）係檢察官依職權送請該醫院進行鑑定
      所得結果，並均載明鑑定方法為化學呈色法、氣相層析質
      譜分析法，依據刑事訴訟法第206條、第208條規定，有證
      據能力。
  二、次按刑事訴訟法關於囑託機關鑑定之情形，因刑事訴訟法
      第208條第2項未準用同法第202條之規定，實際為鑑定之
      人自無須為具結。惟於司法警察機關調查中之案件，為因
      應實務上，或因量大、或有急迫之現實需求，例行性當然
      有鑑定之必要者，例如毒品之種類與成分、尿液之毒品反
      應，或者槍彈有無殺傷力等鑑定，基於檢察一體原則，得
      由該管檢察長對於轄區內之案件，以事前概括選任鑑定人
      或囑託鑑定機關、團體之方式，俾便轄區內之司法警察官
      、司法警察對於調查中之此類案件，得即時送請先前已選
      任之鑑定人或囑託之鑑定機關、團體實施鑑定，以求時效
      （法務部92年9月1日法檢字第0920035083號函參照，刊載
      於法務部公報第312期），此為本院審理相關案件職務上
      所知悉之事項。此種由檢察機關概括選任鑑定人或概括囑
      託鑑定機關、團體，再轉知司法警察官、司法警察於調查
      犯罪時參考辦理之作為，法無明文禁止，係為因應現行刑
      事訴訟法增訂傳聞法則及其例外規定之實務運作而為。此
      種由司法警察官、司法警察依檢察官所概括選任之鑑定人
      或囑託鑑定機關、團體所為之鑑定結果，與檢察官選任或
      囑託為鑑定者，性質上並無差異，同具有證據能力。經查
      ，卷附之(一)高雄市立凱旋醫院99年4月8日出具之濫用藥物
      尿液檢驗報告1紙（見高雄市政府警察局警卷頁8）、(二)長
      榮大學99年5月14日出具之確認報告1紙（見99年度毒偵字
      第916號偵查卷頁28），均係檢察官依職權送請該大學及
      醫院進行鑑定所得結果，已詳述該次鑑定之方法及其結果
      ，且分別係由臺灣高雄地方法院檢察署檢察長概括授權高
      雄市政府警察局、臺灣臺南地方法院檢察署檢察長概括授
      權臺南市警察局第二分局送請鑑定，揆諸前揭說明，與檢
      察官囑託鑑定無異，且符合刑事訴訟法有關鑑定之相關規
      定，得僅由鑑定機關出具書面鑑定報告，而無須於審判中
      以言詞陳述，屬刑事訴訟法第159條第1項所稱「法律有規
      定者」之例外情形，被告迄於本院言詞辯論終結前均未聲
      明異議，經本院審酌前開書面陳述作成時之情況，認為適
      當，亦有證據能力。
  三、末按檢察官及被告於本院調查證據時，均知曉(一)保安警察
      大隊刑案移送專責組偵辦毒品危害防制條例嫌疑人尿液採
      證代碼表1紙、(二)臺南市警察局第二分局偵辦毒品危害防
      制條例案送驗尿液年籍對照表1紙、(三)行政政院衛生署管
      制藥品管理局91年10月3日管檢字第110436號函1紙，皆為
      被告以外之人於審判外之書面陳述，且至言詞辯論終結前
      均未聲明異議，本院審酌上開書面陳述作成之情況，認為
      適當，爰依刑事訴訟法第159條之5第2項規定，有證據能
      力。
貳、實體方面
  一、訊據被告陳彥錞對於分別於上開時、地施用第二級毒品之
      犯行，均坦承不諱，並有高雄市立凱旋醫院99年4月8日出
      具之濫用藥物尿液檢驗報告、長榮大學於99年5月14日出
      具之確認報告、保安警察大隊刑案移送專責組偵辦毒品危
      害防制條例嫌疑人尿液採證代碼表、臺南市警察局第二分
      局偵辦毒品危害防制條例案送驗尿液年籍對照表各1紙在
      卷可稽。本件事證明確，被告施用第二級毒品之犯行，堪
      以認定。
  二、查被告前曾因施用毒品案件，經送觀察、勒戒後，於98年
      6月4日執行完畢釋放，並由臺灣臺南地方法院檢察署檢察
      官以98年度毒偵字第284號為不起訴處分確定等情，有臺
      灣高等法院被告前案紀錄表1份在卷足憑，被告顯係於受
      觀察、勒戒執行完畢釋放後，5年內再犯毒品危害防制條
      例第10條第1項之罪，依同條例第23條第2項規定，應依法
      論科。
  三、按甲基安非他命及MDMA均屬毒品危害防制條例第2條第2項
      第2款所列之第二級毒品，核被告陳彥錞於犯罪事實(一)施
      用第二級毒品甲基安非他命及MDMA之犯行，均係犯毒品危
      害防制條例第10條第2項之施用第二級毒品罪；於犯罪事
      實(二)施用第二級毒品甲基安非他命之犯行，係犯毒品危害
      防制條例第10條第2項之施用第二級毒品罪。然被告持有
      第二級毒品之低度行為，應為其施用之高度行為所吸收，
      不另論罪。又被告於犯罪事實(一)以一施用行為同時施用第
      二級毒品甲基安非他命及MDMA，應認係一施用行為同時觸
      犯二罪名之想像競合犯，應從一重之施用第二級毒品罪處
      斷。另被告所犯上開施用第二級毒品之犯行，犯意個別，
      行為互殊，應予分論併罰。爰審酌被告施用毒品之犯行，
      在性質上乃屬對自我身心健康之自戕行為，尚未嚴重破壞
      社會秩序、侵害他人權益，然其前因施用毒品經送觀察、
      勒戒後，猶不思戒絕革除惡習，再為本件犯罪，顯未能記
      取教訓，並斟酌其犯罪之動機、目的、手段，以及犯後尚
      能坦承犯行等一切情狀，量處如主文所示之刑，併定其應
      執行之刑，均諭知如易科罰金之折算標準，以資處罰。
  四、扣案毒品部分：
    (一)公訴意旨略以：警方於99年5月6日上午5時25分許，在臺
      南市○○○街72巷20號前攔檢盤查被告陳彥錞時，當場扣
      得被告所有之甲基安非他命1包（檢驗後淨重為1.420公克
      ），因認扣案物係屬違禁物，聲請依毒品危害防制條例第
      18條第1項前段沒收銷燬之。
    (二)查被告於本院審理時堅詞否認警方於99年5月6日盤查時所
      查扣之甲基安非他命1包為其所有，並辯稱：該包毒品是
      在地上，是警察叫伊撿起來，不是在伊身上搜得，且伊在
      警局時警察叫伊說實話，要伊承認，不然要以販賣毒品辦
      伊，當時伊母親陪同伊製作筆錄，這些話伊母親也有聽到
      云云。
    (三)經查：
      1.被告陳彥錞於警詢時回答：「（警方於何處查獲你持有
        安非他命及K他命？）警方是在台南市中西區○○○街
        72巷20號前地上查獲安非他命一包及在褲子裡右邊的褲
        內的暗袋內查獲K他命兩包；（警方查獲你持有安非他
        命及K他命當時情形請詳述？）我當時與一位朋友在中
        華西路2段629巷與頂美三街口，我發現有警察靠近，因
        我身上持有毒品所以我騎一部輕機車QXS-600號由南向
        北頂美三街行駛，右轉頂美二街72巷東向西行駛左轉至
        72巷20號前因死路被警方攔堵，我將安非他命丟至旁邊
        而被警方發現當場查獲，而在褲子裡右邊的褲內的暗袋
        內查獲K他命兩包（警卷頁1背面）」等語。準此可知，
        (1)本案系爭之扣案第二級毒品甲基安非他命1包確係被
        告陳彥錞從地上撿起。被告在警詢時確有回答本案系
        爭之扣案毒品為其所有，且為其丟至地上。
      2.證人即被告之母親陳泊錞於本院審理時結證稱：「（警
        察在為被告陳彥錞製作筆錄時，你是否全程在場？）有
        ，我都坐在旁邊；（作筆錄的過程，問話、回話你都聽
        得到嗎？）聽得到；（聽得清楚嗎？）聽得清楚；（在
        整個問答過程，依你的感覺你有覺得哪裡不妥當、不合
        法之處嗎？）他們問我兒子說如果不講好，要提報他販
        賣；（這是你當場聽到的，或是事後或這幾天陳彥錞告
        訴你的？）那是我當場聽到的，警員有對陳彥錞說你如
        果這樣，就要提報販賣；（當天去作筆錄你有在場，回
        家之後陳彥錞有無告訴你說他當天如何被查獲、查獲過
        程或發生何事？）他有跟我說當天他去找朋友，在跟朋
        友聊天，警察就攔他，警察叫他將毒品檢起來，並要求
        他承認是他的；（今日開庭前，陳彥錞有無與你討論或
        指導你開庭時如何回答？）沒有；（在長樂派出所時，
        警察有無告訴你何事情？）沒有特別跟我說什麼，我只
        是坐在旁邊有聽到警察在跟陳彥錞說如果你不老實講，
        就要起訴你販賣毒品等語（本院卷頁37背面至39正面）
        」。是以可知，(1)證人陳泊錞全程參予被告陳彥錞警詢
        筆錄的製作，並清楚聽聞詢問過程。(2)證人確係聽到警
        員要被告老實講，否則要起訴被告販賣毒品等語。
    (四)茲進而詳細勾稽被告陳彥錞於警詢之供述及證人陳泊錞之
      證述可知：(1)被告陳彥錞為警員攔檢盤查時地上有1包毒
      品即本案系爭之扣案毒品甲基安非他命1包；(2)警員於製
      作筆錄確有要求被告對於系爭毒品誠實以告，否則要以販
      賣毒品罪名偵辦被告。是以本案系爭之扣案毒品究竟是否
      確為被告所有，業因員警之辦案技巧，致令被告回答問題
      時已然心存顧忌，迫於壓力而回答，本院對被告警詢筆錄
      之證明力已存有合理的懷疑，且檢察官未能積極舉證釋疑
      ，自難遽而認定系爭第二級毒品甲基安非他命1包確為被
      告陳彥錞所有且與本案有所關連。因此，對於扣案之甲基
      安非他命1包，自無從於本案為沒收銷燬之諭知，當由檢
      察官另行依法處理。
據上論斷，應依刑事訴訟法第299條第1項，毒品危害防制條例第
10條第2項，刑法第11條前段、第55條本文、第51條第5款、第41
條第1項前段，判決如主文。
本案經檢察官吳書嫺到庭執行職務。
中    華    民    國    99    年    12    月    21    日
                  刑事第二庭  法  官  蘇義洲
以上正本證明與原本無異。
如不服本判決，應於收受本判決後10日內，向本院提出上訴書狀
，並應敘述具體理由。其未敘述上訴理由者，應於上訴期間屆滿
後20日內向本院補提理由書狀（均須按他造當事人之人數附繕本
）「切勿逕送上級法院」。
                              書記官  張宜柔
中    華    民    國    99    年    12    月    21    日
附錄法條
毒品危害防制條例第10條
施用第一級毒品者，處 6 月以上 5 年以下有期徒刑。
施用第二級毒品者，處 3 年以下有期徒刑。

司法院資訊處製作；財團法人民間司法改革基金會備份。
